最高法院刑事判決　　　　　　九十六年度台上字第五七八四號
上 訴 人　甲○○
　　　　　乙○○
上列上訴人等因偽造文書案件，不服台灣高等法院高雄分院中華
民國九十六年七月十八日第二審更審判決（九十五年度上更(一)字
第三一二號，起訴案號：台灣高雄地方法院檢察署八十九年度偵
緝字第九四０號、八十九年度偵字第一三九八九號），提起上訴
，本院判決如下：
　　主  文
上訴駁回。
    理  由
按刑事訴訟法第三百七十七條規定，上訴於第三審法院，非以判
決違背法令為理由，不得為之。是提起第三審上訴，應以原判決
違背法令為理由，係屬法定要件。如果上訴理由狀並未依據卷內
訴訟資料，具體指摘原判決不適用何種法則或如何適用不當，或
所指摘原判決違法情事，顯與法律規定得為第三審上訴理由之違
法情形，不相適合時，均應認其上訴為違背法律上之程式，予以
駁回。本件原判決認定上訴人甲○○因向上訴人乙○○借款新台
幣（下同）三萬元，到期無法清償，乃於民國八十九年二月下旬
某日，在高雄市○○○路十二巷二十一號乙○○開設之代書事務
所，共謀向金融機構申辦貸款，除用以清償借款外，乙○○並可
獲得核貸金額百分之十手續費。甲○○、乙○○為順利取得貸款
，與台北市○○路○段度可國際有限公司（下稱度可公司）某不
詳姓名從事業務之人共同基於行使偽造文書及詐欺取財之犯意聯
絡，由該不詳姓名者在業務上製作之「八十八年度各類所得扣繳
暨免扣繳憑單」（下稱「扣繳憑單」）上，虛偽登載甲○○八十
八年度在度可公司之薪資所得為五十六萬六千一百八十四元，及
甲○○任職度可公司之「在職證明書」各一紙。復以不詳方法取
得財政部高雄市國稅局「八十七年度各類所得資料歸戶清單」（
蓋有財政部高雄市國稅局單照專用章及局長章，但內容為空白）
，偽填甲○○薪資所得為五十七萬六千元；又偽造勞工保險局製
發之投保資料，內載甲○○自八十六年（原判決誤繕為八十五年
）八月五日投保，保險證號碼0000000等不實內容。甲○
○並提供其國民身分證、戶籍謄本等影本予乙○○，由乙○○連
同上開偽造之資料交付不知情之代書葉光炫。八十九年二月底某
日，葉光炫囑不知情之友人將上開資料送至萬泰商業銀行（下稱
萬泰銀行）中正分行申請貸款五十萬元，足以生損害於稅捐稽徵
機關、勞工保險局對於稅務管理及勞工保險管理之正確性，暨萬
泰銀行中正分行、度可公司。嗣經該銀行徵信結果，發現資料有
偽造情事，遂拒絕核貸，致未得逞等情。爰撤銷第一審關於上訴
人等部分之判決，改判仍論處上訴人等共同犯行使偽造公文書罪
，已敘明其所憑之證據及認定之理由，而以上訴人等否認犯罪所
持之辯解為不足採，予以指駁綦詳。所為論敘，俱有卷存之證據
資料可資覆按，從形式上觀察，並無判決違背法令之情形存在。
復查原判決認定上訴人等與度可公司某不詳姓名從事業務之人基
於犯意聯絡，由該不詳姓名者在業務上作成之「扣繳憑單」等文
書為不實之登載，已敘明憑以認定其彼等間具有犯意聯絡、行為
分擔之證據及理由（見原判決第九頁第九行至第二十七行），核
無甲○○上訴意旨所稱判決不載理由及認定事實不依證據等之違
法情事。又上訴人等雖非從事業務之人，但與有此身分之人共同
為業務上登載不實之犯行，依刑法第三十一條第一項規定，仍以
共犯論。判決內就此疏未論敘，理由雖嫌簡略，但於判決顯無影
響，不得執為第三審上訴之合法理由。至上訴人等與該不詳姓名
者係何時、何地謀議犯罪，如何謀議等細節，不影響事實之確認
，客觀上自無調查之必要性，原判決未加調查說明，不生違背法
令之問題。原判決理由謂上訴人等委由代書葉光炫向萬泰銀行中
正分行申辦貸款，於送件後，因資料不足，經銀行承辦人通知補
正後，再由甲○○前往該行書寫貸款申請書（見原判決第十一頁
第九行至第十六行），與事實之記載雖詳簡不同，但無齟齬之處
。判決內復說明上訴人等先後二次送件行為，係基於單一詐欺貸
款目的所為之接續行為（見原判決第十三頁第十九行至第二十一
行），則原判決本其認定之事實，自足資為法律適用之依據。甲
○○上訴意旨漫就原審採證認事職權之適法行使，及判決內已明
白論斷之事項，持己見再事爭辯，尤難謂符合第三審上訴之法定
要件。又偽造之勞工保險局勞保資料，生效日期欄係載「八十六
」年八月五日（見偵字第一三九八九號偵查卷第十七頁），原判
決事實欄將年份誤載為「八十五年」，要屬更正之問題，亦無違
背法令可言。原審審判長於審判期日，對於上訴人等行使偽造勞
保資料部分，已依刑法第九十五條規定，告知其犯罪嫌疑及所犯
罪名（見原審更(一)卷第二二三頁），其所踐行之訴訟程序，殊無
違誤。再，乙○○對於原判決依憑證據所為之事實認定，究竟如
何違背法令，未依據卷內資料具體指摘，僅泛稱原判決以甲○○
之自白及推測方法為判決基礎，於法有違云云，空洞指摘，不足
據以辨認原判決已具備違背法令之形式。上訴人等上訴意旨指摘
之各節，均與法律規定得為第三審上訴理由之違法情形，不相適
合，其上訴為違背法律上之程式，應予駁回。
據上論結，應依刑事訴訟法第三百九十五條前段，判決如主文。
中　　華　　民　　國　九十六　年　　十　　月　三十一　日
                      最高法院刑事第二庭
                          審判長法官  紀　俊　乾
                                法官  黃　正　興
                                法官  陳　東　誥
                                法官  陳　世　雄
                                法官  魏　新　和
      本件正本證明與原本無異
                                      書  記  官
中　　華　　民　　國　九十六　年　 十一 　月　　一　　日
                                                Ａ
